【裁判字號】    94,訴,606
【裁判日期】    950104
【裁判案由】    綜合所得稅
【裁判全文】
臺中高等行政法院判決
                                九十四年度訴字第六○六號
                            九.
原      告  張政雄即三正電機工業技師事務所
被      告  財政部臺灣省中區國稅局
代  表  人  甲○○
訴訟代理人  乙○○
上列當事人間因綜合所得稅事件，原告不服財政部中華民國九十
四年九月廿日台財訴字第○九四○○二四八一八○號訴願決定，
提起行政訴訟。本院判決如下︰
    主  文
原告之訴駁回。
訴訟費用由原告負擔。
    事  實
甲、事實概要：緣原告民國八十二年度綜合所得稅結算申報，列
    報該事務所執行業務所得新台幣（下同）九四二、五九八元
    ，經財政部臺灣省北區國稅局中和稽徵所核定二、七六一、
    四三八元，通報被告所屬苗栗縣分局歸課原告綜合所得總額
    三、四○五、一八○元，補徵應納稅額五三八、一四七元。
    原告不服，循序提起行政訴訟，經本院九十二年度訴字第五
    二三號判決將原處分（復查決定）及訴願決定均予撤銷，由
    被告另為適法處分。經被告重核復查決定追減執行業務所得
    二一、一三九元，原告仍不服，提起訴願遞遭駁回，遂提起
    本件行政訴訟。
乙、兩造聲明：
一、原告聲明求為判決：重核復查決定及訴願決定均撤銷。
二、被告聲明求為判決：原告之訴駁回。
丙、兩造之陳述：
壹、原告起訴意旨略以：
一、按原告於八十三年三月前業已按時申報八十二年度綜合所得
    額九四二、五九八元並提供帳簿供核，且被告亦已據此核定
    本稅而由原告於八十四年九月廿六日向華南銀行中和分行繳
    納。惟被告旋又於八十六年九月核定稅額為一、二八五、五
    四四元（核定執行業務所得四、九九四、二一七元），復於
    九十二年三月二十四日核定稅額為五二二、一二五元（核定
    執行業務所得二、七六一、四三八元），本次重核復查決定
    竟又核定稅額為七三三、五七一元（核定執行業務所得二、
    七四○、二九九元），如此翻來覆去，癥結即在於被告無憑
    無據任意核定，亦未依法行政使然。本件既經鈞院九十二年
    度訴字第五二三號判決：「由被告另為適法之處分，以符法
    治。」判決理由第六點並載有：「．．．被告如認此扣繳憑
    證所載給付金額不足以證明此等工程業主本年度給付原告之
    實際酬金，自應再予詳實查核，如向業主查詢及要求提供帳
    證核對，何以此二金額有不符之情形，自不得對此部分以原
    告未提出合約書及收據，而逕以上開酬金表所載，核定原告
    此部分所得，有違推計課稅未依公平、合理及客觀事證之原
    則。」等語，是被告除應就本件系爭六筆收入（即酬金表編
    號十七、十八、廿二、廿三、三十四、三十五號等六筆）重
    新查核外，其餘三十五筆收入仍應逐一核對，不得僅以原告
    無法提出合約書及收據等為由，逕以酬金表所載核算所得，
    蓋酬金標準表僅係因業務所需由公會所定，其適用性並經行
    政院公平交易委員會再三聲明僅得供參考，與原告實際所收
    取之酬金仍有出入。然被告非但未依上開判決意旨向廠商詳
    予查核並重行核定，竟於無新事證之情況下，不察原告所提
    供之扣繳憑單金額是否屬實，任意依酬金表所載數額「推計
    課稅」，認定系爭六筆收入為二、七六四、五二六元，並將
    原本即核定不實之執行業務所得予以追減二一、一三九元，
    此種計算方法當屬錯誤，未符邏輯，亦未符公平、合理及客
    觀事證之原則。況本件共計四十一筆之收入，被告核定之差
    額竟僅有二一、一三九元，由此更可證實原告所申報之八十
    二年度執行業務所得九四二、五九八元及扣繳憑單二十九紙
    ，確係據實申報，並未漏報。
二、被告雖辯稱原告未提供相關帳證資料供被告重行核定云云，
    然原告於八十三年申報綜合所得稅時，業已將相關帳簿文據
    提供予台灣省北區國稅局三重稽徵所供核，該所嗣後並將該
    等帳簿及憑證移送中和稽徵所，用以核定八十二年度之所得
    額，此為不爭之事實，亦為上開判決所認定。原告當初既已
    盡據實申報之義務，亦已提供相關帳證供核，嗣後亦無新事
    證顯示供核之帳證有問題，今被告卻一再要求原告提示新帳
    證資料供核，然時隔已久，豈可強人所難？是此部分自應由
    被告負舉證責任，不得逕以推估方式核定稅捐，而要求納稅
    義務人逐項提出憑證再予認列。
貳、被告答辯意旨略以：按被告業依鈞院九十二年度訴字第五二
    三號判決所認定「系爭六筆收入並無故意以高報低之情事，
    應予重行查核。」之意旨，就系爭六筆執行業務收入重行核
    定。是本件被告依據扣繳憑單二、七六四、五二六元核定執
    行業務收入一○、九六五、二五六元，原核定二、七八五、
    六六五元乃予追減二一、一三九元，並同額追減原告執行業
    務所得，並無違誤。原告雖訴稱應就已由扣繳單位填具扣繳
    憑單者共計二十九張重行核定等語，然上開判決既已認定除
    系爭六筆收入外，其餘三十五筆收入部分被告所為認定並無
    不合，則原告未就該部分提起上訴，即已告確定，依行政法
    院四十四年度判字第四十四號判例「當事人於終局判決後，
    不得就同一法律關係更行起訴，此為一事不再理之原則。違
    背此原則者，即為法所不許。」之意旨，原告自不得更行爭
    訟，是其所訴委無足採。
    理  由
一、本件原告八十二年度綜合所得稅，原申報執行業務所得為九
    四二、五九八元，經台灣省北區國稅局中和稽徵所核定其執
    行業務所得二、七六一、四三八元，通報被告所屬苗栗縣分
    局歸課其當年度綜合所得稅，核定原告綜合所得總額三、四
    ○五、一八○元，應補稅額五三八、一四七元。原告不服，
    循序提起行政訴訟，經本院九十二年度訴字第五二三號判決
    將原處分（復查決定）及訴願決定均撤銷，由被告另為適法
    處分。經被告重核復查決定追減執行業務所得二一、一三九
    元，原告亦循序提起本件行政訴訟。
二、按本件經原告不服被告原復查決定（依卷附本年度原告技師
    個人業務酬金報表四十一筆資料，核定原告當年度執行業務
    所得），循序提起行政訴訟，經本院九十二年度訴字第五二
    三號判決將該復查決定撤銷，由被告另為適法處分。該判決
    理由中雖以該酬金表除其中編號十七、十八、廿二、廿三、
    三十四、三十五號等六筆被告應再予詳實查核外，其餘三十
    五筆，堪信為實在，惟此六筆工程酬金，影響補稅金額之核
    定，原復查決定自有違誤之處，而撤銷原復查決定。是該判
    決結果仍屬原告全部勝訴，此判決理由中雖認為被告以酬金
    表中上開三十五筆為原告執行業務所得，並無違誤，然判決
    理由並無既判力，被告仍應就原告該年度執行業務所得部分
    再行查核，本件關於原告就此三十五筆部分，並無重行起訴
    之問題，合先敘明。
三、次按「個人之綜合所得總額，以其全年左列各類所得合併計
    算之：．．．第二類執行業務所得．．．」、「稽徵機關進
    行調查或復查時，納稅義務人應提示有關各種證明所得額之
    帳簿、文據；其未提示者，稽徵機關得依查得之資料或同業
    利潤標準，核定其所得額。」各為所得稅法第十四條第一項
    第二類及第八十三條第一項所明定。另按「執行業務者執行
    業務所得之調查、審核，依本辦法之規定辦理．．．」、「
    執行業務者於規定期限內辦理結算申報並能提供證明所得額
    之帳簿、文據調查者，其執行業務所得，應依帳載核算認定
    。其未依規定提供調查者，應依所得稅法第八十三條及同法
    施行細則第十三條規定訂定之收費及費用標準核定其所得額
    。」復為執行業務所得查核辦法第二條第一項及第八條前段
    所分別規定。
四、原告訴稱：原告於八十三年三月前業已按時申報八十二年度
    綜合所得額九四二、五九八元並提供帳簿供核，且被告亦已
    據此核定本稅，而由原告於八十四年九月廿六日向華南銀行
    中和分行繳納，被告不得再事後任意對原告補稅。本件既經
    本院九十二年度訴字第五二三號判決撤銷被告原復查決定，
    指示被告核定原告所得，應依公平、合理及客觀事證之原則
    ，被告自應重新查核，而竟於無新事證之情況下，不察原告
    所提供之扣繳憑單金額是否屬實，任意依酬金表所載數額「
    推計課稅」。又原告當初既已盡據實申報之義務，亦提供相
    關帳證供核，嗣後亦無新事證顯示供核之帳證有問題，今被
    告卻一再要求原告提示新帳證資料供核，然時隔已久，自屬
    強人所難，此部分自應由被告負舉證責任，不得逕以推估方
    式核定稅捐，而要求納稅義務人逐項提出憑證再予認列。
五、經查，本件原告八十二年綜合所得稅，雖於八十三年三月間
    按時申報，經被告於八十四年核定本稅，並於八十四年九月
    二十六日由原告繳納。惟按稅捐稽徵法第二十一條第一項第
    一款規定：「依法應由納稅義務人申報繳納之稅捐，已在規
    定期間內申報，且無故意以詐欺或其他不正當方法逃漏稅捐
    者，其核課期間為五年。」是被告於上開核稅後，嗣再經台
    灣省北區國稅局中和稽徵所核定原告執行業務所得二、七六
    一、四三八元，通報被告所屬苗栗縣分局歸課其當年度綜合
    所得稅，核定原告綜合所得總額三、四○五、一八○元，並
    通知原告應補稅額五三八、一四七元（繳納期間至八十六年
    十二月十五日止，原處分卷四十九頁繳款書），被告此補稅
    處分在核課期間內，依上開規定，自無不許。
六、次查，本件被告依台灣省北區國稅局中和稽徵所檢具之卷附
    本年度原告技師個人業務酬金報表資料（原處分卷一一五頁
    ），除其中編號十七、十八、廿二、廿三、三十四、三十五
    號等六筆如後所述外，其餘三十五筆，認定此為原告其本年
    度執行業務所得。雖依中華民國電機技師公會全國聯合會九
    十年五月七日電師全聯字第九○○五－一○三號函（同卷八
    十頁），該會主動提報各會員技師之業務酬金報表予稅捐機
    關，主要目的要求會員均能依內政部核定之「電機技師工程
    業務酬金標準」收取業務酬金，惟該會會員技師之業務範圍
    包括設計與監造工作，該會提報之技師業務酬金表資料僅供
    參考，實際之業務酬金收入應依技師與業主訂定之合約書中
    服務範圍付款方法為準等語。另原告稱酬金標準為中華民國
    電機技師全聯會因業務所需由公會所定，但並非實際金額，
    亦有其向公會繳納業務費用，但事後無法向業主取得報酬之
    情形，此資料與其本年度實際所得不符等情。惟查該酬金表
    詳載該年度四十一筆工程名稱（含業主）、工程地點及各繳
    納酬金、退款（含日期）及業務費用之金額等，其中亦有編
    號第三十三及四十等二筆，原告向公會繳納業務費用，但並
    無酬金之情形（與原告上開所稱相同），如原告主張酬金表
    上所載並非其實際所得，自應提出帳簿及文據（如與業主所
    訂立之合約或業主出具之收據等），以資證明其關於此三十
    五筆酬金之實際金額。
七、原告主張其於八十三年三月前業已按時申報，並提供帳簿供
    核乙節，查原告八十五年間向台灣省北區國稅局三重稽徵所
    提出之帳簿及憑證，該局以原告經營之三正事務所於當年度
    係設址於台北縣中和市○○街七十四號，乃於八十五年五月
    二十九日以北區國稅三審第八五○○四四七一號函，將其帳
    簿及憑證移送該局中和稽徵所，該帳證經該局中和稽徵所查
    帳核定其當年度之所得額後，已由該事務所原提示帳證之送
    帳人員蔡明利領回，有蔡明利簽收領回帳證之印領清冊附卷
    可稽（同卷十四頁），是該帳證既經原告領回，原告如認其
    帳證或其他資料可證明其本年度之實際所得，自有再予提出
    之義務，惟原告既無法提出本年度帳證及相關資料，關於上
    開酬金表除其中編號十七、十八、廿二、廿三、三十四、三
    十五號等六筆外，其餘三十五筆，係被告依查得上開酬金表
    之資料，此縱非原告實際之所得，惟係同業公會或主管機關
    內政部訂定之標準，認定此為原告其本年度執行業務所得，
    依首開規定，並無不合。
八、再查，上開酬金表其中編號十七、十八、廿二、廿三、三十
    四、三十五號等六筆，已據原告所提出之扣繳憑單廿九紙（
    本院卷原告起訴狀附件）為證，此扣繳憑單其中編號十六（
    為上開酬金表編號十七所載之業主，以下括弧之情形相同）
    、九（編號十八）、十四（編號廿二）、七（編號廿三）、
    十八（編號三十四）、一及二號（均為編號三十五），此為
    業主依法所製作，填載以原告為所得人及當年度之給付總額
    ，而扣繳憑單所載之金額與上開酬金表之繳納酬金之數額均
    不相符，有較酬金表之金額低，亦有較高之情形，應無業主
    故意以高報低之情事。是此六筆工程之業主既已開具扣繳憑
    單及依法扣繳稅額，而原告對此又未能提出帳證或其他資料
    ，足資證明其此六筆工程之實際所得與此不符，另酬金表關
    於該六筆工程之金額較扣繳憑單所載之金額為高，被告以此
    等扣繳憑單所載給付金額，作為此六筆工程業主本年度給付
    原告之實際酬金，而核定原告此部分所得，亦對原告較為有
    利，並未有違原告指稱課稅未依公平、合理及客觀事證原則
    之情形    。
九、綜上所陳，本件因原告未能出帳簿及文據，以資證明其本年
    度關於上開四十一筆酬金之實際金額，被告重核復查決定，
    依前述酬金表及業主製作之扣繳憑單所載之金額，認定此為
    原告其本年度執行業務所得，依首開規定，並無違誤，訴願
    決定予以維持，亦無不合。原告請求撤銷重核復查決定不利
    原告之部分及訴願決定，為無理由，至該復查決定追減原告
    執行業務所得二一、一三九元，此部分對原告有利（經本院
    闡明，原告仍請求撤銷該復查決定全部），原告請求撤銷此
    有利部分，此部分訴訟並無值得保護之利益，欠缺權利保護
    要件，在法律上亦為無理由，均應予駁回。
據上論結，本件原告之訴為無理由，依行政訴訟法第一百九十五
條第一項後段、第九十八條第三項前段，判決如主文。
中    華    民    國    95   年     1     月     4    日
                第三庭審判長法  官  沈  應  南
                            法  官  林  秋  華
                            法  官  許  武  峰
以上正本證明與原本無異。
如不服本判決，應於判決送達後20日內向本院提出上訴書狀，其
未表明上訴理由者，應於提起上訴後20日內向本院提出上訴理由
書（須依對造人數附具繕本）；如於本判決宣示或公告後送達前
提起上訴者，應於判決送達後20日內補提上訴理由書（須附繕本
）。未表明上訴理由者，逕以裁定駁回。
提起上訴應預繳送達用雙掛號郵票390元（34元及5元郵票各10份
)。
中    華    民    國    95   年     1     月    10    日
                            書記官  陳  鼎  鈞


司法院資訊處製作；財團法人民間司法改革基金會備份。
